【裁判字號】    90,上訴,1377
【裁判日期】    900904
【裁判案由】    誣告
【裁判全文】
臺灣高等法院臺中分院刑事判決                民國九十年度上訴字第一三七七號
    上  訴  人  臺灣臺中地方法院檢察署檢察官
    被      告  乙○○
右上訴人因被告誣告案件，不服臺灣臺中地方法院中華民國九十年六月十九日第一審
判決（民國九十年度易字第一五四○號，起訴案號：臺灣臺中地方法院檢察署民國九
十年度偵字第五二六三號），提起上訴，本院判決如左：
    主  文
原判決撤銷。
乙○○未指定犯人，而向該管公務員誣告犯罪，處拘役伍拾日，如易科罰金以佰元
折算壹日。
    事  實
一、被告乙○○明知案外人陳秀梅於民國八十九年十月十五日上午十一時許所送修之
    車牌號碼ＳＺＣ─０１５號輕型機車一部，已於同日下午七時許，在臺中縣大里
    市○○○街二十號其所經營之銘興輪業有限公司（下稱銘興公司）借予證人丙○
    ○（另經公訴人為不起訴處分確定）使用，因關係人丙○○未依約返還，又找不
    到其本人，無法取回機車，且案外人陳秀梅又在催討送修之機車，被告乙○○因
    無法交待，竟於同年月十八日向案外人陳秀梅謊稱前開機車於同年月十六日晚間
    十一時許，在銘興公司前失竊，並陪同著由不知情之案外人陳秀梅於同年月十八
    日晚間九時許，至大里分駐所報案失竊，而誣告他人犯罪，嗣於八十九年十月二
    十三日上午九時十分許，在臺中市○區○○路與北屯路口，關係人丙○○欲騎走
    停放該處之前揭機車時為警查獲，而查悉上情。
二、案經臺灣台中地方法院檢察署檢察官，自動檢舉，偵查起訴。
    理  由
一、訊據被告乙○○對於右揭事實，坦承不諱，核與證人陳秀梅之證述及被害人丙○
    ○之指述情節相符，復有車輛竊盜、車牌失竊資料個別查詢報表－查詢車輛認可
    資料在卷可資佐證。按被告未免因擅自將陳秀梅機車借人，無法對陳秀梅交待，
    乃於最初陪同陳秀梅至警局報案時，即向陳秀梅謊稱機車失竊，並要陳女向警方
    報案失竊，其有利用陳秀梅而未指定犯人誣告之犯意甚明，並不因借車者丙○○
    嗣經檢察官查明為不起訴處分而異。被告未指定犯人之誣告事證，已臻明確，犯
    行堪資認定。
二、核被告所為，係犯刑法第一百七十一條第一項之未指定犯人誣告罪，其利用不知
    情之陳秀梅犯之，係屬間接正犯。又其於本件警訊中即自白該機車係其借予丙○
    ○者，應依刑法第一百七十二條予以減輕其刑。
三、被告犯罪事證，已臻明確，原審未予依法論科，核有未合。上訴人上訴意旨，執
    此指摘原審判決不當，顯有理由，自應由本院將原審判決撤銷改判。茲審酌被告
    並無不良素行，因機車被借，一時找不到借主，致犯本罪等一切情狀，予以科處
    如主文第二項所示之刑，及諭知易科罰金之折算標準。
據上論斷，應依刑事訴訟法第三百六十九條第一項前段、第三百六十四條、第二百九
十九條第一項前段，刑法第一百七十一條第一項，第一百七十二條、第四十一條第一
項，罰金罰鍰提高標準條例第一條前段、第二條，判決如主文。
本案經檢察官甲○○到庭執行職務。
中      華      民      國      九十       年     九      月     四     日
                                臺灣高等法院臺中分院刑事第七庭
                                      審判長法  官  林  榮  龍
                                            法  官  謝  說  容
                                            法  官  黃  日  隆
右正本證明與原本無異。
不得上訴。
                                            書記官  林  端  容
中      華民      國      九十       年     九      月     六     日
                                                                        Ｒ


司法院資訊處製作；財團法人民間司法改革基金會備份。
